臺灣高等法院臺南分院民事裁定
111年度抗字第27號
抗  告  人  葉泳利  
相  對  人  行政院農業委員會林務局嘉義林區管理處
法定代理人  張岱    
上列抗告人因與相對人間聲請確定執行費用額事件，就民國110
年12月24日臺灣嘉義地方法院司法事務官110年度司執聲字第15
號確定執行費用額裁定聲明異議，並對於111年2月7日臺灣嘉義
地方法院111年度執事聲字第3號所為異議駁回裁定，提起抗告，
本院裁定如下：
    主  文
抗告駁回。
抗告程序費用由抗告人負擔。
    理  由
一、本件抗告意旨略以：相對人前聲請執行法院對抗告人實施拆
    屋還地之強制執行，並於強制執行程序中提出拆除計畫書，
    詳列各項拆除工作內容及費用總計為新臺幣（下同）367,71
    2元。嗣後相對人聲請核定執行費用額，原法院司法事務官
    於民國110年12月24日以110年度司執聲字第15號裁定（下稱
    原處分），命抗告人應給付相對人486,793元及其法定遲延
    利息，抗告人不服，聲明異議，仍經原法院於111年2月7日
    以111年度執事聲字第3號裁定（下稱原裁定）駁回抗告人之
    異議。惟原處分及原裁定確定抗告人應給付相對人之拆除費
    用483,425元，顯與拆除計畫書所載費用金額不同，原裁定
    附表（下稱附表）編號五之費用金額129,720元顯非必要，
    應予剔除。為此，提出抗告，請求廢棄原裁定，並由原法院
    司法事務官另為適法之終局處分等語。
二、相對人則以：抗告人於原法院102年度嘉簡字第599號、103
    年度簡上字第49號請求返還土地等事件之本案判決確定後，
    原可自動履行，捨此不為，寧可由執行法院實施強制執行，
    而相對人於強制執行程序提出之拆除計畫書所列費用僅為預
    估費用，實際所需費用因工程進行中之現場狀況及難易度而
    有所增減，本屬常情。附表編號五之費用確係本件拆除地上
    物工程費用之一部，相對人已支付廠商，抗告人主張予以剔
    除，並無理由等語，資為抗辯。　　
三、按強制執行之費用，以必要部分為限，由債務人負擔，並應
    與強制執行之債權同時收取；前項費用，執行法院得命債權
    人代為預納；債權人因強制執行而支出之費用，得求償於債
    務人者，得準用民事訴訟法第91條之規定，向執行法院聲請
    確定其數額，強制執行法第28條及第29條第1項分別定有明
    文。又所謂執行必要費用，係指因進行強制執行程序，必須
    支出之費用，此種費用如不支出，強制執行程序即難以進行
    而言。次按法院依第1項確定之訴訟費用額，應於裁定送達
    之翌日起，加給按法定利率計算之利息，民事訴訟法第91條
    第3項亦定有明文。
四、經查：
　㈠相對人即執行債權人於105年4月14日持原法院102年度嘉簡字
    第599號判決、103年度簡上字第49號判決及其確定證明書為
    執行名義，聲請對抗告人即執行債務人為強制執行，即：「
    抗告人應將坐落嘉義縣○○鄉○○○段000○0地號土地上如上開判
    決附圖所示代號Ａ、面積52平方公尺及代號Ｂ、面積1平方公
    尺之建物拆除，並將上開土地返還予相對人（下稱系爭拆屋
    還地義務）。抗告人應給付相對人4,990元，及自102年10月
    18日起至交還上開土地之日止，按年給付相對人2,544元」
    ，並經原法院（即執行法院）以105年度司執字第13208號交
    還土地強制執行事件受理在案（下稱系爭執行事件）。執行
    法院嗣於105年4月18日核發執行命令，命抗告人應於收受該
    命令後15日內自動履行系爭拆屋還地義務，逾期未履行，即
    依法強制執行，並負擔執行費用。惟抗告人於系爭執行事件
    強制執行程序中，並未遵期自動履行，該強制執行程序於歷
    經多次第三人異議之訴事件、抗告人聲請停止執行事件、債
    務人異議之訴事件終結後，執行法院爰於108年5月29日核發
    執行命令，定於108年7月22日上午10時30分至現場強制執行
    ，並曉諭抗告人如於強制執行期日前自動履行，可免負擔所
    僱工人及執行人員之龐大費用。惟抗告人仍未遵期自動履行
    ，執行法院因而命第三人代為履行，並命相對人代為預納，
    而自108年7月22日起實施系爭拆屋還地強制執行程序，迄至
    108年9月3日執行完畢等情，已據本院調取系爭執行事件卷
    宗核閱無誤，堪以認定。
  ㈡相對人主張其於系爭執行事件，已支出如附表所示之執行費
    用共計486,793元乙情，業據提出原法院自行收納款項統一
    收據（附表編號一部分）、警察協助執行旅費收據（附表編
    號二部分）及統一發票（附表編號三至五部分）等為證（見
    原法院司執聲卷第11至17頁），而上開強制執行費用，均係
    執行法院實施強制執行程序所必須之執行必要費用，依強制
    執行法第28條第1項規定，應由抗告人負擔。則相對人於系
    爭執行事件執行完畢後，檢附費用計算書及相關單據，聲請
    確定其於系爭執行事件強制執行程序所支出之執行費用，經
    原法院司法事務官以原處分命抗告人應給付相對人486,793
    元及其法定遲延利息；抗告人不服，聲明異議，經原法院審
    認原處分並無違誤，而以原裁定駁回其異議，於法核無不合
    。
　㈢抗告人雖以前揭情詞指摘原處分及原裁定不當云云；惟查，
    衡諸抗告人於系爭執行事件強制執行程序中，於收受執行法
    院核發命其自動履行系爭拆屋還地義務之執行命令後，並未
    遵期自動履行，執行法院始依相對人之聲請實施拆屋還地之
    強制執行程序，苟抗告人自動履行，即無實施強制執行之必
    要。故抗告人於實施強制執行完畢後，對於實際發生之必要
    執行費用再事爭執，難認有理。再者，相對人於系爭執行事
    件強制執行程中，為使第三人代為履行，雖據提出107年1月
    9日拆除計畫書（第2版）及預估拆除費用總計為367,712元
    之預估表，惟觀諸其當時根據建物外觀而預估之工作項目及
    詳細價目表之內容，可知上開拆除計畫書預估之拆除費用，
    並未包括嗣後實際執行拆除房屋工程時，於執行現場所發現
    該房屋天花板另有一應拆除之水泥地板工項，此有系爭執行
    事件卷宗及現場施工照片（見本院卷第77至97頁）可稽。而
    此部分既屬抗告人應履行系爭拆屋還地義務之內容及範圍，
    則相對人於第三人代為履行並支付該部分拆除及廢棄物清運
    費用129,720元後，請求抗告人應賠付該部分費用予相對人
    ，自屬有據。抗告人指稱附表編號五之費用金額129,720元
    顯非必要，應予剔除云云，為不足採。
五、綜上所述，原法院司法事務官審核相對人提出執行費用單據
    ，裁定抗告人應負擔系爭執行事件執行費用額為486,793元
    ，並加計自該裁定送達抗告人之翌日起至清償日止，按週年
    利率百分之5計算之利息，核無不當。原裁定予以維持而駁
    回抗告人之異議，亦無違誤。抗告意旨猶執前詞指摘原處分
    及原裁定不當，聲明廢棄，為無理由，應予駁回。
六、據上論結，本件抗告為無理由，爰裁定如主文。
中　　華　　民　　國　　111 　年　　4 　　月　　18　　日
                    民事第五庭  審判長法  官  藍雅清

                                      法  官  顏淑惠

                                      法  官  張季芬
上為正本係照原本作成。
不得再抗告。　　　　　　　　　　　　　　　　　　
中　　華　　民　　國　　111 　年　　4 　　月　　18　　日

                                      書記官  郭馥萱
　　　　　　　　　　　　　　　　
附表：

編號　　項目　                金額（新臺幣）
一、    執行費                   2,968元
二、    警察旅費                   400元
三、    拆除工程費             325,641元
四、    監造服務費尾款          28,064元　　
五、    拆除及廢棄物清運費     129,720元　　
合計486,793元。